臺灣高雄地方法院刑事判決　　　　　　　100年度易字第906號
公　訴　人　臺灣高雄地方法院檢察署檢察官
被　　　告　劉建達
上列被告因業務侵占等案件，經檢察官提起公訴（100 年度偵字
第2081號），嗣因被告於準備程序進行中，就被訴事實為有罪陳
述，經告知簡式審判程序之旨，並聽取當事人意見後，本院合議
庭裁定由受命法官獨任進行簡式審判程序，並判決如下：
    主  文
劉建達犯業務侵占罪，共罪，各處有期徒刑陸月，如易科罰金
，均以新台幣壹仟元折算壹日；又犯詐欺取財罪，處有期徒刑肆
月，如易科罰金，以新台幣壹仟元折算壹日；應執行有期徒刑壹
年，如易科罰金，以新台幣壹仟元折算壹日。
    事  實
一、劉建達與南山人壽保險股份有限公司（下稱南山公司）簽訂
    業務代表合約書，自民國94年10月21日起，為南山公司招攬
    保險（含保費之收取），為從事業務之人。詎其竟意圖為自
    己不法之所有，基於侵占自己持有他人之物之犯意，自97年
    起，分別將要保人江怡賢、江偲賢、葉松興所繳交之保險費
    ，接續易持有為所有，而將上開保費侵占入己（保單號碼、
    要保人、繳費年度、保險費、支付方式，均詳如附表一所示
    ）。又其另意圖為自己不法之所有，基於以詐術使人將本人
    之物交付之犯意，接續自96年6 月起，向要保人游長興佯稱
    應繳納高於實際金額之保費，使游長興不疑有他，如數交付
    其所告知之保費金額，詐得游長興所溢繳如附表二所示之保
    費（保單號碼、要保人、繳費年度、原應繳納之保險費、被
    告佯稱應繳納之保費、被告詐得之保費、支付方式，均詳如
    附表二所示）。嗣經南山公司於99年5 月份起，接獲附表一
    、二所示保戶之申訴後，始得知上情。
二、案經南山公司訴請臺灣高雄地方法院檢察署檢察官偵查起訴
    。
    理  由
一、本件被告劉建達所犯為刑法第336 條第2 項業務侵占罪、同
    法第339 條第1 項詐欺取財罪，法定刑均為死刑、無期徒刑
    、最輕本刑3 年以上有期徒刑以外之罪，於準備程序進行中
    ，被告就被訴事實為有罪陳述，由法官告知簡式審判程序要
    旨，並聽取其與公訴人之意見，經被告同意適用簡式審判程
    序後，本院合議庭亦認無不得或不宜改依簡式審判程序進行
    之情形，爰依刑事訴訟法第273 條之1 第1 項、第284 條之
    1 規定，裁定由受命法官獨任進行簡式審判程序，合先敘明
    。
二、訊據被告對上開犯罪事實均坦承不諱，核與證人即告訴代理
    人張雅婷律師所證侵占保費、溢收保費情形（詳100 年度偵
    字第2081號卷第8 至9 頁），證人即被告之妻胡巧玲所證要
    保人繳交保費之支票由被告提領情形（詳99年度他字第5369
    號卷【下稱他字卷】第32至33頁），證人即要保人江怡賢、
    江偲賢、葉松興於申訴書、聲明書、申訴函中所證繳交保費
    被挪用之情形（詳他字卷第8 至13頁），證人即要保人游長
    興於陳情書所證被騙溢繳保費之情形（詳他字卷第14至15頁
    ），大致均相符，且有南山公司業務代表合約書1 份、支票
    2 張、現金支出傳票5 張、南山公司請業務同仁代收續期保
    費函2 份、被告領用續期送金單及收據之簽收單12份附卷可
    稽（詳他字卷第6 至7 頁、第16至24頁、100 年度審易字第
    1131號卷第24至37頁），所承堪信為真實，則依被告所承、
    證人所證及上開其他書證所示，被告確有如事實欄所載之犯
    行，應可認定。
三、論罪科刑：
    本件被告將要保人江怡賢、江偲賢、葉松興所繳交之保險費
    ，接續易持有為所有時，為南山公司之業務代表，職司保險
    之招攬及保費之收取，為從事業務之人，是核被告將上開人
    等繳交予南山公司之保費易持有為所有之所為，係犯刑法第
    336 條第2 項之業務侵占罪，其向要保人游長興佯稱應繳較
    高金額而取得溢繳保費之所為，係犯同法第339 條第1 項之
    詐欺取財罪。被告就要保人江怡賢、葉松興所繳保費之多次
    業務侵占犯行，及對要保人游長興以詐術多次取得溢繳保費
    之犯行，均係基於同一犯罪決意，於密接之時間反覆實行，
    持續侵害同一法益，為接續犯，應分別論以一罪，公訴意旨
    認應分論併罰（詳本院卷第1 頁反面至第2 頁起訴書之記載
    ，及第14頁公訴檢察官之說明），尚有誤解。被告就要保人
    江怡賢、江偲賢、葉松興所為之業務侵占犯行，及對要保人
    游長興所為之詐欺取財犯行，犯意各別，行為互異，應分論
    併罰。爰審酌被告為南山公司之業務代表，本應恪遵職守，
    作好公司與保戶間橋樑之角色，竟侵占業務上所持有保戶繳
    交之保費，及以詐術騙使保戶溢繳保費而據為己有，迫使南
    山公司需就其所侵占、詐欺取得之金額，對保戶負起賠償責
    任，而造成公司本身之損害，侵占之保費金額共389,750 元
    ，詐得之保費金額共104,562 元，所為實不足取，惟念其已
    坦承犯行，犯後態度尚佳，前無犯罪紀錄，有臺灣高等法院
    被告前案紀錄表附卷可稽（詳本院卷第30頁），素行亦佳，
    且南山公司業由誠實保險理賠及相關業務主管負擔之途徑而
    獲償，但因非被告本身與公司和解或償還，南山公司並未對
    被告採取宥恕態度，業據告訴代理人證述在卷（詳本院卷第
    14頁），暨被告犯罪動機、手段、生活狀況等一切情狀，分
    別量處如主文所示之刑，並定如主文所示易科罰金之折算標
    準及執行刑，以資儆懲。
據上論斷，應依刑事訴訟法第273 條之1 第1 項、第299 條第1
項前段，刑法第第336 條第2 項、第339 條第1 項、第41條第1
項前段、第51條第5 款，刑法施行法第1 條之1 ，判決如主文。
本案經檢察官魏豪勇到庭執行職務。
中    華    民    國   100    年    7     月    25    日
                  高雄簡易庭    法  官  鄭峻明
以上正本證明與原本無異。
如不服本判決應於收受判決後10日內向本院提出上訴書狀，並應
敘述具體理由。其未敘述上訴理由者，應於上訴期間屆滿後20日
內向本院補提理由書(均須按他造當事人之人數附繕本)「切勿逕
送上級法院」。
中    華    民    國   100    年    7     月    25    日
                                書記官  吳韻芳
附錄論罪科刑法條
刑法第336條
對於公務上或因公益所持有之物，犯前條第1 項之罪者，處1 年
以上7 年以下有期徒刑，得併科5 千元以下罰金。
對於業務上所持有之物，犯前條第1 項之罪者，處6 月以上5 年
以下有期徒刑，得併科3 千元以下罰金。
前二項之未遂犯罰之。
刑法第339條
意圖為自己或第三人不法之所有，以詐術使人將本人或第三人之
物交付者，處5 年以下有期徒刑、拘役或科或併科1 千元以下罰
金。
以前項方法得財產上不法之利益或使第三人得之者，亦同。
前二項之未遂犯罰之。
附表一
┌──┬─────┬────┬────┬────────┬──────┐
│編號│保單號碼  │要保人  │繳費年度│保險費（新台幣）│支付方式    │
├──┼─────┼────┼────┼────────┼──────┤
│1   │Ｚ000000000│江怡賢  │98年    │60,000元        │支票（票號：│
│    │          │        │        │                │FS0000000） │
├──┼─────┼────┼────┼────────┼──────┤
│2   │Ｚ000000000│江怡賢  │98年    │60,000元        │現金        │
├──┼─────┼────┼────┼────────┼──────┤
│3   │Ｚ000000000│江怡賢  │97年    │118,800元       │支票（票號：│
│    │          │        │        │                │AA0000000） │
├──┼─────┼────┼────┼────────┼──────┤
│4   │Ｚ000000000│江偲賢  │98年    │60,000元        │支票（票號：│
│    │          │        │        │                │AB0000000） │
├──┼─────┼────┼────┼────────┼──────┤
│5   │Ｚ000000000│葉松興  │97年    │36,950元        │現金        │
├──┼─────┼────┼────┼────────┼──────┤
│6   │同上      │同上    │98年    │36,000元        │現金        │
├──┼─────┼────┼────┼────────┼──────┤
│7   │同上      │同上    │99年    │18,000元        │現金        │
├──┴─────┴────┴────┴────────┴──────┤
│合計詐得之保費金額：389,750元                                       │
└──────────────────────────────────┘
附表二
┌──┬─────┬────┬────┬────┬─────┬─────┬──────┐
│編號│保單號碼  │要保人  │繳費年度│原應繳納│被告佯稱應│被告詐得之│支付方式    │
│    │          │        │        │之保險費│繳納之保費│保費      │            │
│    │          │        │        │（新台幣│（新台幣）│（新台幣）│            │
│    │          │        │        │）      │          │          │            │
├──┼─────┼────┼────┼────┼─────┼─────┼──────┤
│1   │Ｚ000000000│游長興  │96年6月 │16,580元│26,580元  │10,000元  │支票（票號：│
│    │          │        │        │        │          │          │AJ0000000 ）│
│    │          │        │        │        │          │          │            │
├──┼─────┼────┼────┼────┼─────┼─────┼──────┤
│2   │Ｚ000000000│游長興  │96年12月│20,641元│30,641元  │10,000元  │支票（票號：│
│    │、C0000000│        │        │        │          │          │AJ0000000 ，│
│    │13、C88504│        │        │        │          │          │金額28,677元│
│    │6564      │        │        │        │          │          │）、現金（  │
│    │          │        │        │        │          │          │1,964元）   │
├──┼─────┼────┼────┼────┼─────┼─────┼──────┤
│3   │Ｚ000000000│游長興  │97年12月│44,562元│54,562元  │10,000元  │現金        │
│    │、C0000000│        │        │        │          │          │            │
│    │13、C88504│        │        │        │          │          │            │
│    │6564、N885│        │        │        │          │          │            │
│    │563678    │        │        │        │          │          │            │
├──┼─────┼────┼────┼────┼─────┼─────┼──────┤
│4   │Ｚ000000000│游長興  │98年6月 │16,430元│26,430元  │10,000元  │現金        │
├──┼─────┼────┼────┼────┼─────┼─────┼──────┤
│5   │Ｚ000000000│游長興  │98年12月│42,796元│107,358元 │64,562元  │現金        │
│    │、C0000000│        │        │        │          │          │            │
│    │13、C88504│        │        │        │          │          │            │
│    │6564、N885│        │        │        │          │          │            │
│    │563678    │        │        │        │          │          │            │
├──┴─────┴────┴────┴────┴─────┴─────┴──────┤
│合計詐得之保費金額：104,562元                                                       │
└──────────────────────────────────────────┘